臺灣高等法院刑事裁定
111年度毒抗字第238號
抗  告  人
即  被  告  黃博詳




上列抗告人即被告因違反毒品危害防制條例案件，不服臺灣新北
地方法院111年度毒聲字第26號，中華民國111年1月10日裁定（
聲請案號：臺灣新北地方檢察署111年度聲戒字第5號、110年度
毒偵字第704號），提起抗告，本院裁定如下：
    主  文
抗告駁回。
    理  由
一、原裁定意旨略以：抗告人即被告黃博詳（下稱被告）因施用
    第一級及第二級毒品案件，經原審法院以110年度毒聲字第3
    52號裁定送勒戒處所觀察、勒戒確定，於民國110年11月25
    日入勒戒處所執行觀察、勒戒，嗣經法務部○○○○○○○○附設勒
    戒處所綜合評估後，認有繼續施用毒品之傾向，有法務部○○
    ○○○○○○110年12月28日高戒所衛字第11010011520號函暨所附
    有無繼續施用毒品傾向評估標準紀錄表及有無繼續施用毒品
    傾向證明書各1份在卷可稽，堪認被告確有繼續施用毒品之
    傾向，檢察官依毒品危害防制條例第20條第2項規定，聲請
    對被告令入戒治處所施以強制戒治，洵屬有據，爰裁定令被
    告入戒治處所強制戒治，期間為6個月以上，至無繼續強制
    戒治之必要為止，但最長不得逾1年等語。
二、抗告意旨略以：有無繼續施用毒品傾向證明書僅以被告前科
    紀錄即素行表現分數而裁定認有繼續施用傾向，被告前科紀
    錄均以司法審判定罪處罰執畢，若就僅以前科之過往素行表
    現而引為裁定之基礎，明顯有一罪二罰之爭議。被告悔悟自
    省而自主戒除毒癮，入所翌日採尿報告書足顯被告無繼續施
    用毒品傾向，然評估報告竟無視此項事證，實令被告難以心
    甘折服，請詳查給予被告公平公正之裁定等語。
三、犯施用第一、二級毒品之罪者，檢察官應聲請法院裁定，令
    被告入勒戒處所觀察、勒戒，其期間不得逾2月。觀察、勒
    戒後，檢察官依據勒戒處所之陳報，認受觀察、勒戒人有繼
    續施用毒品傾向者，檢察官應聲請法院裁定令入戒治處所強
    制戒治，其期間為6個月以上，至無繼續強制戒治之必要為
    止，但最長不得逾1年，毒品危害防制條例第20條第1項、第
    2項後段分別定有明文。至於有無繼續施用毒品傾向之評估
    標準，乃以受勒戒處分人勒戒後之結果，併參酌勒戒前之各
    種情況，作為評估之依據。依法務部訂頒之「有無繼續施用
    毒品傾向評估標準評分說明手冊」，其判斷準則係以「前科
    紀錄與行為表現」、「臨床評估」及「社會穩定度」3大項
    合併計算總分，每1大項皆有靜態因子與動態因子評分，靜
    態因子分數總分在60分（含）以上者，評估為「有繼續施用
    毒品傾向」；在60分以下者，若與動態因子相加總分在60分
    （含）以上，亦為「有繼續施用毒品傾向」；相加總分不足
    60分者，評估為「無繼續施用毒品傾向」。而「前科紀錄與
    行為表現」係評估毒品犯罪相關司法紀錄、首次毒品犯罪年
    齡、其他犯罪相關紀錄、入所時尿液毒品檢驗、所內行為表
    現等因素；「臨床評估」係評估物質使用行為、合法物質濫
    用、使用方式、使用年數、精神疾病共病（含反社會人格）
    、臨床綜合評估（含病識感、動機、態度、就醫意願）等因
    素；「社會穩定度」則係評估工作、家庭等因素。是被告有
    無繼續施用毒品傾向，係依具體個案之臨床實務及相關事證
    綜合判定，有其專業性，且衡酌強制戒治之目的，係為協助
    施用毒品者戒斷毒品之心癮及身癮所為之保安處分，而上開
    評估標準係適用於每一位受觀察、勒戒處分之人，具一致性
    、普遍性、客觀性，倘其評估由形式上觀察，無擅斷或濫權
    等明顯不當之情事，法院自應尊重。
四、經查：
　㈠被告因施用毒品，距最近1次觀察勒戒或強制戒治執行完畢釋
    放後已逾3年，經原審以110年度毒聲字第352號裁定送觀察
    勒戒後，由勒戒處所醫師進行評估結果，關於被告之「前科
    紀錄與行為表現」合計評分26分（毒品犯罪相關司法紀錄為
    「有，11筆」，上限10分，計10分；首次毒品犯罪年齡為「
    20歲以下」，計10分；其他犯罪相關紀錄為「有，2筆」，
    計4分；入所時尿液毒品檢驗為「無藥物反應」，計0分，以
    上靜態因子合計24分。另所內行為表現之動態因子有「持續
    於所內抽菸」，計2分）；「臨床評估」合計評分35分（多
    重毒品濫用為「有，種類：海洛因、安非他命」，計10分；
    合法物質濫用為「有，種類：菸」，計2分；使用方式為「
    有注射使用」，計10分；使用年數為「超過1年」，計10分
    ，以上靜態因子合計32分。另臨床綜合評估〈含病識感、動
    機、態度、就醫意願〉之動態因子為「輕度」，計3分）；「
    社會穩定度」合計評分5分（無靜態因子；入所後家人是否
    訪視之動態因子為「無」，計5分）。彙算總分為66分（靜
    態因子合計56分，動態因子合計10分），因而評定被告有繼
    續施用毒品之傾向等情，業經本院核閱案卷查明無誤。經核
    上開評估紀錄（見110年度毒偵字第704號卷），除詳列各項
    靜態因子、動態因子之細目外，並定有各項配分、上限等具
    體標準，由醫師本於專門學識經驗，依據臨床實務及相關具
    體情節，評估被告之人格特質、臨床徵候、環境因素等，而
    為綜合判斷，具有實證依據及客觀評比標準，且各項分數之
    彙算亦無錯漏，總分已達法務部訂頒應評估為「有繼續施用
    毒品傾向」之標準。原裁定因認被告於觀察、勒戒後，有繼
    續施用毒品之傾向，依檢察官之聲請，裁定令被告入戒治處
    所施以強制戒治，核屬有據，應予維持。
　㈡被告雖以前詞，提起本件抗告，惟查：毒品戒除不易，尤其
    長期慣用毒品者所生「心癮」，甚難完全根除，須長期且持
    續之治療。而行為人之前科紀錄，客觀上呈現是否長期慣用
    毒品、沈淪毒癮之程度、法規範遵守意志，自屬評估其有無
    施以強制戒治之重要考量因素，故法務部將上開項目列為評
    估有無繼續施用毒品傾向之評分標準之一，有其專業性之考
    量，自無不當。況本件評估，關於「前科紀錄與行為表現」
    合計評分26分，其中入所時尿液毒品檢驗為「無藥物反應」
    ，計0分，無被告所指稱無視被告入所翌日採尿報告書之情
    事，其餘部分合計評分40分，並非僅以被告之前科作為判斷
    依據。被告主張有無繼續施用毒品傾向證明書僅以前科紀錄
    引為裁定之基礎，明顯有一罪二罰爭議云云，難認有據。從
    而，被告徒以前詞，提起本件抗告，為無理由，應予駁回。
    　
據上論斷，應依刑事訴訟法第412條，裁定如主文。
中　　華　　民　　國　　111 　年　　3 　　月　　29　　日
                  刑事第十七庭  審判長法　官  鄭水銓
                                      法  官  沈君玲
                                      法  官  姜麗君
以上正本證明與原本無異。
不得再抗告。
                                      書記官  許俊鴻
中　　華　　民　　國　　111 　年　　3 　　月　　30　　日